臺灣橋頭地方法院民事判決
111年度勞小字第22號
原      告  丁日寶  
被      告  翁榮田  
上列當事人間請求給付薪資等事件，本院於民國111年7月21日言
詞辯論終結，判決如下：
    主  文
被告應給付原告新臺幣柒萬貳仟元，及自民國一一一年六月二十
三日起至清償日止，按週年利率百分之五計算之利息。
訴訟費用新臺幣壹仟元由被告負擔。
本判決第一項得假執行。但被告如以新臺幣柒萬貳仟元為原告預
供擔保後，得免為假執行。
    事實及理由
一、原告主張：原告自民國104年5月2日起受僱於被告，擔任司
    機，約定月薪為當月運費總額乘以20%，加上底薪新臺幣(下
    同)10,000元(含獎金及保險費)。嗣原告於111年1月24日離
    職，惟被告尚積欠原告110年12月及111年1月薪資各36,000
    元，合計72,000元未付，經調解不成立，依法提起本件訴訟
    等語，並聲明：被告應給付原告72,000元及自起訴狀繕本送
    達被告翌日起至清償日止，按年息5%計算之利息。
二、被告則以：原告自104年5月2日起受僱於被告，111年1月24
    日離職，月薪係約定運費總額乘以0.2，還有底薪(包括獎金
    及保險費)10,000元，運費均先匯入原告帳戶，每月按運費
    明細結算。原告已將110年12月及111年1月份運費明細給被
    告，該明細也是真的，110年12月份依被告計算原告月薪是4
    0,000元，111年1月份依被告計算原告月薪是36,750元。被
    告迄今確實還有110年12月及111年1月份的薪資尚未給付原
    告，但是原告110年2至5月都有侵占運費，原告之前侵占很
    多錢，所以110年12月運費的月薪還要扣除2筆合計44,000元
    ，扣一扣就沒有了等語，作為抗辯。並聲明：原告之訴駁回
    。
三、本院之判斷：
  ㈠原告自104年5月2日起受僱於被告，擔任司機，約定月薪為當
    月運費總額乘以20%，加上底薪10,000元(含獎金及保險費)
    。嗣於111年1月24日離職；被告迄今確實未曾給付原告110
    年12月及111年1月份的薪資；兩造經調解不成立等情，為兩
    造所不爭執(本院卷第54至56頁)。復有調解筆錄及部分運費
    明細附卷可稽(本院卷第11至12、59頁)，此部分事實應堪信
    為真實。
　㈡原告請求被告給付110年12月及111至1日薪資各36,000元，有
    無理由？
　1.按工資由勞雇雙方議定之，但不得低於基本工資；工資應全
    額直接給付勞工，為勞動基準法(下稱勞基法)第21條第1項
    、第22條第2項所明定。
　2.本件兩造不爭執原告受僱於被告，約定月薪為當月運費總額
    乘以20%，加上底薪10,000元(含獎金及保險費)，及被告迄
    今未曾給付原告110年12月及111年1月份的薪資等情，已如
    前述。且被告於本院言詞辯論中自承：原告已將110年12月
    及111年1月份運費明細給被告，該明細也是真的，110年12
    月份依被告計算原告月薪是40,000元，111年1月份依被告計
    算原告月薪是36,750元等語(本院卷第56頁)，顯示其自承原
    告110年12月及111年1月應受領之月薪均高於原告主張之金
    額，則原告僅請求被告給付110年12月及111至1月積欠之薪
    資各36,000元，合計72,000元，於法自屬有據。
　㈢被告雖抗辯原告侵占部分運費，得與其積欠原告之薪資扣抵
    等語，然為原告所否認。經查：
  1.按二人互負債務，而其給付種類相同，並均屆清償期者，各
    得以其債務，與他方之債務，互為抵銷。但依債之性質不能
    抵銷或依當事人之特約不得抵銷者，不在此限，民法第 334
    條第1 項定有明文。惟雇主不得預扣勞工工資作為違約金或
    賠償費用，勞基法第26條亦有明文。而勞基法第26條雖僅規
    定雇主就勞工工資不得「預扣」，以作為違約金或賠償費用
    ，並未明定雇主得否於勞工發生違約或應賠償之事實後，以
    對於勞工之損害賠償債權事後主張抵銷。惟雇主雖初無抵銷
    之舉但對於應給付之工資，屆期不付，而於勞工向雇主請求
    補發或經主管機關命令限期給付工資後再行主張抵銷者，其
    與預扣工資作為賠償費用，實無所異(最高行政法院86年度
    判字第1412號判決參照)。又勞基法第26條所稱「預扣勞工
    工資」，係指違約、賠償等事實未發生或其事實已發生，但
    責任歸屬、範圍大小、金額多寡等未確定前，雇主預先扣發
    勞工工資作為違約金或賠償費用之意，即認雇主不得於勞工
    違約或賠償責任未確定前即拒發工資(前行政院勞工委員會
    台勞動二字第0031343號函釋及最高行政法院91年度判字第6
    08 號判決意旨參照)。況勞工之工資，係支持其日常生活所
    必要之主要財源，使勞工得以確實受領工資，以免生活陷於
    不安，於勞動政策上至關重要，而勞基法第22條第2 項規定
    除法令另有規定或勞雇雙方另有約定者外，工資應全額直接
    給付予勞工，即本此旨。則雇主就應給付之工資屆期不發給
    ，而事後以未確定之損害賠償債權向勞工主張抵銷，非僅實
    質上與勞基法第26條所禁止之預扣工資行為並無不同，亦違
    反勞基法第22條第2 項所定對於工資應全額給付之基本原則
    ，自為法所不許。
  2.被告雖抗辯原告於110年2至5月都有侵占運費，原告之前侵
    占很多錢，所以110年12月運費的月薪還要扣除2筆合計44,0
    00元，扣一扣就沒有了等語，惟為原告所否認。被告固提出
    運費侵佔及費用薪資多列爭議列表為證(本院卷第61頁)。然
    此係被告單方面制作之列表，並不能據以逕認原告確有侵占
    運費行為，故原告是否應對被告負損害賠償責任，顯未確定
    ，且縱認被告抗辯之事實已發生，但其責任歸屬、範圍大小
    、金額多寡等未確定前，揆諸前開說明，被告仍不得預先扣
    發或抵銷原告之工資報酬作為賠償費用。從而，被告抗辯以
    原告侵占之運費即其對原告之損害賠償債權與其積欠原告之
    工資報酬扣抵即相互抵銷，於法尚屬無據，亦難憑採。
四、綜上所述，原告依兩造間勞動契約關係及前揭勞基法規定，
    請求被告應給付原告72,000元，及自起訴狀繕本送達翌日即
    111年6月23日起至清償日止，按週年利率5%計算之利息，為
    有理由，應予准許。又原告勝訴部分，係適用小額訴訟程序
    所為被告敗訴之判決，依民事訴訟法第436條之20之規定，
    應依職權宣告假執行；並基於衡平，酌定相當之擔保金額，
    准許被告預供擔保後，得免為假執行。
五、據上論結，本件原告之訴為有理由，依民事訴訟法第78條、
    第436條之19第1項、第436條之23、第436條第2項、第436條
    之20、第392條第2項，判決如主文。
中　　華　　民　　國　 111　　年　　 8　　月　　12　　日
                    勞動法庭  法　官  陳景裕
以上正本係照原本作成。
民事訴訟法第436條之24第2項：對於本判決之上訴，非以違背法
令為理由，不得為之。
如對本判決上訴，須於判決送達後20日內向本院提出上訴狀，並
須表明原判決所違背之法令及其具體內容與依訴訟資料可認為原
判決有違背法令之具體事實之上訴理由。（均須按他造當事人之
人數附繕本）。
中　　華　　民　　國　 111　　年　　 8　　月　　12　　日
                              書記官  黃國忠